臺灣高等法院臺中分院刑事判決　　　　96年度上易字第1488號
上　訴　人
即　被　告　甲○○
上列上訴人因賭博案件，不服臺灣彰化地方法院96年度易字第
211號，中華民國96年6月21日第一審判決（起訴案號：臺灣彰化
地方法院檢察署95年度偵字第10893號），提起上訴，本院判決
如下：
    主  文
原判決撤銷。
甲○○意圖營利，聚眾賭博，處有期徒刑陸月，如易科罰金，以
新臺幣壹仟元折算壹日；減為有期徒刑月，如易科罰金，以新
臺幣壹仟元折算壹日。扣案之簽賭單拾肆張、六合彩開獎號碼對
照表壹張、六合彩簽注匯整清單壹張，均沒收。
    事  實
一、甲○○基於經營六合彩賭博以營利之犯意，於民國95年11月
    23日某時，提供其位於彰化縣田中鎮○○路○段508巷11號居
    所，供作公眾得出入之賭博場所，並以賭客到場簽賭之方式
    ，經營俗稱「六合彩」之賭博。其賭博方式分為「二星」、
    「三星」、「特別號」及「台號」四種，由不特定賭客自01
    至49共49個號碼中，任意簽選6個號碼，每簽注須付新臺幣
    （下同）80元不等之賭金，經核對當期香港六合彩開獎號碼
    （每期開出6組號碼及1個特別號）及重組號碼後，如賭客所
    簽選之6個號碼，與開獎號碼中之任意兩組號碼相符，即中
    「二星」，可得58倍之彩金；與開獎號碼中之任意三組號碼
    相符，即中「三星」，可得580倍之彩金；若中「特別號」
    ，則彩金倍數為35倍，至「台號」之彩金倍數為9倍；如賭
    客未簽中者，則賭金悉數歸甲○○所有，以此方式聚集不特
    定之多數人，簽選號碼對賭財物，藉以獲利。嗣於同年月24
    日14時10分許，為警持臺灣彰化地方法院核發之搜索票至上
    址搜索，因而查獲上情，並當場扣得甲○○所有供經營六合
    彩賭博當場使用之器具簽賭單14張、其所有供經營賭博所用
    之六合彩簽注匯整清單1張及六合彩開獎號碼對照表1張。
二、案經彰化縣警察局田中分局報告臺灣彰化地方法院檢察署檢
    察官偵查起訴。
    理  由
一、上揭犯罪事實，業據被告於本院審理時坦承不諱，且查：被
    告於警詢中供承：其自95年11月23日開始經營六合彩賭博，
    到今日（11月24日）被警方查獲為止只經營一期，賭客下注
    金約新台幣（下同）6000元，其供人下注六合彩一支收取80
    元不等，經營六合彩種類有港二星、港三星、台號及特別號
    四種，是依據香港六合彩報號對獎，簽中一支港二星以58
    倍計算，金額為5800元，簽中一支港三星以580倍計算，金
    額為58000元，簽中一支台號以9倍計算，金額900元，簽中
    特別號是以35倍計算，金額3500元，向其下注的都是其的朋
    友，親自向其報號下注，若有簽中彩金均是向其領取，因為
    其年紀大了，找不到工作，加上太太患有大腸癌及糖尿病，
    為維持生活，才經營六合彩維持家計等語甚詳（見彰化縣警
    察局田中分局95年11月24日警詢筆錄）；且據證人林朝華於
    原審時證稱：伊報給被告參考的明牌，都是臺灣大樂透的號
    碼，不是香港六合彩，伊不曾跟被告簽賭六合彩云云，嗣又
    證稱：扣案簽單第一頁左手邊最下方白色簽單，內容有「特
    三、405、5支、19、24、30、35、43」是伊寫的，這張簽單
    上面「405」就是伊從寫的「19、24、30、35、43」湊出中
    間號碼的特三號，至於「5支」是指「19、24、30、35、43
    」這五支號碼，簽單上面的「四X1」是指前面五個號碼裡面
    以每四個號碼為一組可以湊成四星的號碼，「X1」的意思就
    是前面四個號碼湊出來四星的組數，每組都簽一支，所謂的
    「405X5支」是405特別號簽5支的意思，伊不知道政府核准
    發行的臺灣彩券裡面有簽三位數的，這張是要簽牌的，伊交
    給被告，如果有簽中，就跟被告拿錢，這次簽賭金只有幾百
    元而已，伊那時有沒有簽不記得了，但確實有交給被告等語
    明確（見原審卷26至29頁）。此外，復有被告經營六合彩賭
    博時當場賭博所用之器具之簽賭單14張、被告所有且係供經
    營賭博所用之六合彩簽注匯整清單1張及六合彩開獎號碼對
    照表1張扣案可資佐證，足徵被告確實有從事六合彩簽賭無
    訛，本案事證明確，被告犯行堪以認定，應依法論科。
二、查被告所經營之六合彩，如各組悉數簽滿，扣除賠獎，尚有
    餘利可得，其有營利之意圖甚明；又被告提供上址居所供不
    特定多數人前來下注簽賭，該處為公眾得出入之場所，殆無
    疑義；而其既意圖營利，提供前開場所聚眾賭博，且與其他
    簽賭者同在公眾得出入之場所對賭，以獲取利益，核被告甲
    ○○所為，係犯刑法第266條第1項前段之普通賭博罪、第26
    8條前段之意圖營利供給賭博場所罪、及同條後段之意圖營
    利聚眾賭博罪。被告以一個經營六合彩賭博之行為，同時觸
    犯普通賭博罪、意圖營利供給賭博場所罪及意圖營利聚眾賭
    博罪，為想像競合之裁判上一罪關係，應從一情節較重之意
    圖營利聚眾賭博罪論處。被告於六合彩開獎前多次供人簽賭
    之行為，無非皆欲達最終之六合彩賭博營利目的，其主觀上
    係追求一個同一之營利目的，社會價值上亦僅賦予單一賭博
    之評價，則六合彩開獎前，被告接受賭客簽賭下注之各個舉
    動，均係當次賭博犯行之接續行為，評價屬於一行為。原審
    對被告論罪科刑，固非無見，惟查被告本案犯罪時間在中華
    民國96年4月24日以前，符合中華民國96年罪犯減刑條例第2
    條第1項第3款規定減刑之要件，原審判決未及適用上開罪犯
    減刑條例予以減刑，即有未合。又刑罰之量定，屬法院自由
    裁量之職權行使，應審酌刑法第57條所列各款事由及一切情
    狀，為酌量輕重之標準，在同一犯罪事實與情節，如別無其
    他加重或減輕之原因，下級審法院量定之刑，亦無過重或失
    輕之不當情形，則上級審法院對下級審法院之職權行使，原
    則上應予尊重（最高法院85年度台上字第24 46號判決參照
    ），本院認原審判決既已就其量刑之理由詳為說明，參酌本
    罪之法定刑為，3年以下有期徒刑，得併科3千元以下罰金之
    罪，則原審判決之量刑尚無過重情形，被告上訴意旨請求從
    輕量刑，難謂有據，惟原判決既有上開可議之處，自屬無可
    維持，應由本院將原判決撤銷改判。爰審酌被告不思依循正
    當途徑謀生，竟貪圖僥倖之利得經營六合彩賭博足以助長賭
    風，其行為已敗壞社會風氣，其犯罪之動機、手段、目的、
    所生危害及犯後之態度等一切情狀，量處如主文第2項所示
    之刑，並依中華民國96年罪犯減刑條例第2條第1項第3款規
    定，予以減刑2分之1，並諭知易科罰金之折算標準。扣案六
    合彩開獎號碼對照表1張、六合彩簽注匯整清單1張，均為被
    告所有，且係供經營六合彩賭博所用之物，應依刑法第38
    條第1項第2款之規定，宣告沒收；另扣案簽賭單14張，乃係
    被告經營六合彩賭博時當場賭博所用之器具，應依刑法第
    266條第2項之規定，不問屬於犯人與否，宣告沒收之。
據上論斷，應依刑事訴訟法第369條第1項前段、第364條、第299
條第1項前段，刑法第55條、第266條第1項前段、第268條、第41
條第1項前段、第38條第1項第2款、第266條第2項，中華民國96
年罪犯減刑條例第2條第1項第3款、第7條，判決如主文。
本案經檢察官乙○○到庭執行職務。
中　　華　　民　　國　　96　　年　　8 　　月　　31　　日
　　　　　　刑事第七庭    審判長法　官  林  榮  龍
　　　　　　　　　　　　　　　  法　官  江  錫  麟
　　　　　　　　　　　　　　　  法　官  張  惠  立
上列正本證明與原本無異。
不得上訴。
                                書記官  林  育  德
中　　華　　民　　國　　96　　年　　8 　　月　　31　　日
附錄：本案論罪科刑法條全文
中華民國刑法第266條
在公共場所或公眾得出入之場所賭博財物者，處1千元以下罰金
。但以供人暫時娛樂之物為賭者，不在此限。
當場賭博之器具與在賭檯或兌換籌碼處之財物，不問屬於犯人與
否，沒收之。
中華民國刑法第268條
意圖營利，供給賭博場所或聚眾賭博者，處3年以下有期徒刑，
得併科3千元以下罰金。。
